最高法院刑事判決　　　　　　一○○年度台上字第五九八六號
上　訴　人　吳立仁
　　　　　　岑學為
上列上訴人等因違反毒品危害防制條例案件，不服台灣高等法院
高雄分院中華民國一○○年八月三十日第二審判決（一○○年度
上訴字第一○九一號，起訴案號：台灣高雄地方法院檢察署九十
八年度偵字第三一七二六號、九十九年度偵字第二四七三號），
提起上訴，本院判決如下：
    主  文
上訴駁回。
    理  由
一、吳立仁部分
按刑事訴訟法第三百七十七條規定，上訴於第三審法院，非以判
決違背法令為理由，不得為之。是提起第三審上訴，應以原判決
違背法令為理由，係屬法定要件。如果上訴理由書狀並未依據卷
內訴訟資料，具體指摘原判決不適用何種法則或如何適用不當，
或所指摘原判決違法情事，顯與法律規定得為第三審上訴理由之
違法情形，不相適合時，均應認其上訴為不合法律上之程式，予
以駁回。本件上訴人吳立仁上訴意旨略稱：(一)、伊於民國九十八
年八月間某日，及隔週之同年八月間某日，固曾單獨或偕同上訴
人岑學為前往劉文康住處。然第一次係前往致送奠儀，第二次則
係借款新台幣（下同）一萬元予劉文康，岑學為則係前往劉文康
住處一同施用毒品，渠等均無販賣毒品予黃永發（原名「鍾永發
」）之犯行。而上開第一次犯行究係何人撥打電話聯絡吳立仁？
證人黃永發、劉文康所述不符，顯有瑕疵。原判決片面採信黃永
發、劉文康不利於吳立仁之證言為論罪依據，有判決理由不備之
違法。(二)、岑學為於警詢及檢察官偵查中雖有：吳立仁提供毒品
，由其送予買家交易並紀錄，吳立仁另提供生活費及第一級毒品
海洛因予其作為報酬，渠等每晚會帳等不利於吳立仁之供述。惟
岑學為嗣於審理中已改稱：其當初懷疑係因吳立仁報警而遭查獲
，心懷怨恨，上開陳述皆屬虛構等情。足見吳立仁確無販賣品犯
行等語。
惟查：上訴第三審法院之案件，是否以判決違背法令為上訴理由
，應就上訴人之上訴理由書狀加以審查，至原判決究有無違法，
與上訴人是否以違法為理由為兩事（參考本院七十一年台上字第
七七二八號判例）。原判決綜合全案卷證資料，本於事實審法院
採證認事之職權，認定吳立仁意圖營利，獨自或與岑學為共同為
下列販賣第二級毒品甲基安非之犯行：(一)、九十八年八月間某日
，黃永發在劉文康位於高雄市○○區○○路三四九號五樓住處，
詢問購買甲基安非他命之管道，劉文康即撥打吳立仁之行動電話
聯絡吳立仁，約十五分鐘後，吳立仁抵達上址，以五百元之價格
，販賣甲基安非他命一包予黃永發，並收取五百元（下稱第一次
犯行）。(二)、岑學為因吳立仁免費供其吃、住，而與吳立仁共同
基於意圖營利而販賣甲基安非他命之犯意聯絡，於上揭吳立仁販
賣甲基安非他命予黃永發後隔週之同年八月間某日，黃永發又在
上址詢問劉文康購買甲基安非他命之管道，劉文康旋以行動電話
聯絡吳立仁，約一小時後，吳立仁、岑學為抵達上址，由吳立仁
取出內包有甲基安非他命之白色工作手套一只交予岑學為，再由
岑學為自手套內取出甲基安非他命一包交予黃永發，並收取黃永
發放置在桌上之一千元（下稱第二次犯行，岑學為部分詳後述）
等情。因而撤銷第一審關於吳立仁部分之判決，改判仍論處吳立
仁販賣第二級毒品及共同販賣第二級毒品二罪（均累犯，各處有
期徒刑七年六月）罪刑。已依據卷內資料，說明：前揭事實，業
據證人黃永發、劉文康分別於偵查及第一審審理時證述明確，證
人即共同被告岑學為於警詢及偵查中亦陳稱：毒品由吳立仁提供
，伊負責送交予買家並紀錄，吳立仁且提供伊生活費用及海洛因
作為報酬，黃永發所述過程無誤等語，吳立仁亦坦承於上揭時間
曾前往劉文康住處，而黃永發有施用甲基安非他命習慣，除據其
供明外，並有刑案資訊系統查詢資料可參。關於上開第一次犯行
究係何人打電話與吳立仁聯絡，及第二次犯行如何交付毒品、收
取款項等細節，黃永發、劉文康所供雖稍有不符。然彼等對於上
述第一次犯行係「吳立仁當日有以五百元之價格販賣一包甲基安
非他命予黃永發」，及第二次犯行係「吳立仁、岑學為當日攜帶
價值一千元之甲基安非他命，與黃永發進行毒品交易」等主要待
證事實，所述均相一致。而黃永發已證述：其向劉文康表示欲購
買甲基安非他命，再由劉文康打電話通知吳立仁，吳立仁攜帶毒
品前往劉文康住處等情，則劉文康證稱係黃永發在其住處撥電話
給吳立仁等語，顯係為避免自身涉及刑責所為避重就輕之詞，衡
情應以黃永發所述較為可採。並以吳立仁否認販賣甲基安非他命
犯行，辯稱其兩度前往劉文康住處，第一次係致送奠儀，第二次
係借款予劉文康云云，如何不足以採信；另黃永發於第一審改稱
：上開二次犯行，其雖分別取出五百元及一千元置於桌上，然吳
立仁並未收取云云，顯係基於吳立仁同時在庭之壓力，迎合其辯
解所為之不實陳述；岑學為嗣於審理中翻異前供，陳稱：其懷疑
係因吳立仁報警而遭查獲，心懷怨恨，於警詢及偵查所為其幫吳
立仁送交毒品予買家等供述，均屬虛構云云，與其先前所為陳述
及扣案之帳冊、標籤紙所載內容不符，顯屬迴護吳立仁及為己身
脫罪之詞，均不足為有利於吳立仁之認定，已逐一予以指駁及說
明。上訴意旨對於原判決所為前揭論斷，並未依據卷內資料，具
體指摘有何違背法令之情形。且查事實之認定與證據之取捨，乃
事實審法院之職權，苟其事實之認定與證據之取捨，與經驗法則
或論理法則無違，即不容任意指為違法，而執為適法之第三審上
訴理由。吳立仁上訴意旨所為前揭之指摘，係對於原判決已說明
事項及屬原審採證認事職權之適法行使，持憑己見任意指摘，且
重為事實之爭執，核與法律規定得為第三審上訴理由之違法情形
，不相適合。其上訴不合法律上之程式，應予駁回。
二、岑學為部分
查第三審上訴書狀，應敘述上訴之理由，其未敘述者，得於提起
上訴後十日內補提理由書於原審法院，已逾上述期間，而於第三
審法院未判決前仍未提出上訴理由書狀者，第三審法院應以判決
駁回之，刑事訴訟法第三百八十二條第一項、第三百九十五條後
段規定甚明。本件岑學為因違反毒品危害防制條例案件，不服原
審判決，於一○○年九月七日提起上訴，並未敘述理由，迄今逾
期已久，於本院未判決前仍未提出，依上開規定，其上訴自非合
法，應併予駁回。
據上論結，應依刑事訴訟法第三百九十五條，判決如主文。
中    華    民    國  一○○  年   十一   月    三    日
                      最高法院刑事第十二庭
                          審判長法官  陳  世  雄  
                                法官  張  祺  祥  
                                法官  宋      祺  
                                法官  惠  光  霞  
                                法官  周  盈  文  
本件正本證明與原本無異
                                      書  記  官  
中    華    民    國  一○○  年   十一   月    七    日
                                                      Ｅ